【裁判字號】    97,簡上,71
【裁判日期】    970421
【裁判案由】    遷讓房屋等
【裁判全文】
臺灣板橋地方法院民事判決              97年度簡上字第71號
上  訴  人  丙○○
訴訟代理人  乙○○○
被上訴人    甲○○
                        號
訴訟代理人  吳慶隆律師
上列當事人間請求遷讓房屋等事件，上訴人對於中華民國97年1
月18日本院三重簡易庭96年度重簡字第9854號第一審判決提起上
訴，並聲請就假執行部分，先為辯論裁判，本院於中華民國97年
4月16 日言詞辯論終結，判決如下：
    主      文
原判決所命給付，如上訴人以新台幣柒萬伍仟元預供擔保後，得
免為假執行。
    事實及理由
一、按法院得依聲請或依職權宣告被告預供擔保，或將請求之標
    的物提存而免為假執行；第二審法院應依聲請，就關於假執
    行之上訴，先為辯論及裁判，且為簡易訴訟程序第二審所準
    用，民事訴訟法第392 條第2 項、第455 條、第436 之1 條
    第3 項分別定有明文，
二、上訴人聲請意旨略以：本事件業經本院三重簡易庭96年度重
    簡字第9854號民事判決上訴人敗訴，上訴人已於法定期間內
    聲明上訴，然系爭建物為第三人福剛機械工業有限公司三重
    廠（以下簡稱福剛公司）租用及占有使用，福剛公司與陳泓
    宇、陳泓蒨、陳泓家等人於95年6 月28日簽訂租約，上訴人
    於96年7 月31日始取得系爭建物所有權，系爭建物並非上訴
    人所占用，原審判命上訴人搬遷並無理由，為免上訴人遭受
    無可回復之損害，為此爰依民事訴訟法第455 條之規定，聲
    請先就假執行之部分為辯論及裁判等語。並聲明：除免為假
    執行供擔保金額外，如主文所示。
三、被上訴人則以：上訴人並未舉證或釋明因假執行恐不能回復
    之損害存在。被上訴人購買系爭房地係為與訴外人福碁開發
    股份有限公司（下稱福碁公司）合作興建房屋，因上訴人所
    支付之買賣價金，每月須支付利息高達4 萬5 仟元，且因與
    福碁公司約定於96年12月31日交付系爭房地，被上訴人因遲
    延交還房屋致被上訴人受有每日須支付3000元之違約金，且
    鋼筋、混凝土、砂石、塑膠、銅線等價格飛漲，致使被上訴
    人支出營建成本，造成被上訴人巨額損失，反觀上訴人毋庸
    支付任何代價，而坐享占用系爭房屋之利益，上訴人於原審
    即未舉證其合法占用系爭房地之事實，本件係因上訴人要求
    巨額搬遷費，被上訴人不得以始提出本訴，上訴人聲明願供
    擔保免為假執行，顯意圖延滯訴訟，且如准予上訴人供擔保
    免為假執行，顯與原審依職權宣告假執行之立法意旨有違等
    語資為抗辯，並聲明：駁回上訴人該部分之聲請。
四、經查：
  (一)原審已為被上訴人勝訴之判決，並判命上訴人應將系爭房屋
    遷讓返還於被上訴人，因本事件係就民事訴訟法第427 條第
    1 項訴訟適用簡易程序所為上訴人敗訴之判決，乃依民事訴
    訟法第389 條第1 項第3 款依職權宣告假執行，此有原審判
    決書在卷可憑。上訴人不服原審判決，於法定期間內聲明上
    訴，其上訴聲明請求就原審敗訴部分願供擔保請准宣告免為
    假執行，從而，上訴人本於民事訴訟法第455 條之規定，聲
    請先就假執行之部分為辯論及裁判，並聲明願預供擔保請准
    宣告免為假執行，於法尚無不合，爰酌定如後述之擔保金額
    准許之。本件起訴時系爭房屋之課稅現值為74,700元，有被
    上訴人於原審提出之96年度契稅繳款書一份可按（見原審卷
    頁10），而上訴人陳明願供擔保75,000元，免為假執行之聲
    明（見本院卷97年4 月16日言詞辯論筆錄），準此，本件以
    系爭房屋之價額即75,000元，作為免為假執行之擔保，作為
    賠償被上訴人因不當阻止假執行所受之損害，應為已足。
  (二)被上訴人抗辯被上訴人與福碁公司間因合建契約所生等巨額
    損害，並未舉證以實其說，自不足憑信。按宣告原告供擔保
    後得為假執行，同時宣告被告預供擔保免為假執行之判決，
    係為平衡原、被告雙方之利益，原告所供擔保，係備不當執
    行時賠償被告之用，被告預供之擔保，則係預為不當阻止假
    執行時賠償原告而定（最高法院84年度台抗字第517 號判決
    可按）。準此以解，本件係適用簡易訴訟程序而為上訴人即
    被告敗訴之判決，依職權宣告假執行，然上訴人亦得供相當
    之擔保，因不當阻止假執行而賠償被上訴人之用，資以平衡
    雙方之利益，核與依職權宣告假執行之立法意旨並未違背。
    況如駁回上訴人供擔保免為假執行之聲請，因本案訴訟尚未
    確定，則上訴人受不當假執行之損害，將不可回復，此為事
    理之常，自毋庸另行舉證或釋明，附此敘明。
五、本件係屬中間判決，毋庸就訴訟費用之負擔予以裁判，併此
    敘明。
六、據上論結，上訴人之聲請為有理由，爰依民事訴訟法第436
    條之1 第3 項、第455 條、第463 條、第392 條第2 項，判
    決如主文。
中    華    民    國    97    年    4     月    21    日
                  民事第三庭    審判長法  官  朱耀平
                                      法  官  許月珍
                                      法  官  徐玉玲
上為正本係照原本作成。
不得上訴。
中    華    民    國    97    年    4     月    21    日
                                      書記官  翁子婷


司法院資訊處製作；財團法人民間司法改革基金會備份。
